---
title: "Problema 7"
output: html_document
---

```{r setup, include=FALSE}
knitr::opts_chunk$set(echo = TRUE)
source('lectura_taula.R')
```

**a. Representa gràficament la relació entre Elevation i Plant cover.**

Per representar la relació entre dues variables numèriques podem utilitzar un gràfic de dispersió.

```{r, fig.width=5.7, fig.height=5.2}
with(taula, plot(elevacio, cobertura))
```

**b. Existeix relació entre les variables Elevació i Cobertura? Per què?**

$H_0: \rho = 0$

$H_1: \rho \neq 0$

Farem el contrast de correlació `cor.test()`.

```{r}
with(taula, cor.test(elevacio, cobertura))
```

Després de rebutjar la hipòtesis nul·la, veiem evidències de què existeix correlació entre les dues variables.

Una altra manera de veure que hi ha relació entre les dues variables, és construir un model que consideri aquesta relació lineal.

```{r}
model_1 = lm(cobertura~elevacio, data = taula)
summary(model_1)
```

Amb el model de regressió lineal podem donar resposta a l'associació entre variables, i a més, la podem quantificar.


Podem utilitzar el model lineal construït per visualitzar la relació

```{r, fig.width=5.7, fig.height=5.2}
with(taula, plot(elevacio, cobertura))
abline(model_1, col = 'blue')
```


**c. Fes un model de regressió lineal simple que expliqui l’abundància a partir de la cobertura.**

Per construir farem el mateix que a l'apartat anterior.

```{r}
model_2 = lm(abundancia~cobertura, data = taula)
summary(model_2)
```

```{r}
with(taula, plot(cobertura, abundancia))
abline(model_2, col = 'blue')
```

* L'efecte de la cobertura a l'abundància és positiva, i per cada unitat de cobertura s'augmenta 2.5881 unitats d'abundància. 
    * Aquest augment és significatiu, i per tant, tenim evidències de què el pendent de la recta és diferent de zero.
* Coeficient de determinació. El model explica 0.5308 unitats de la variació de l'abundància. $R^2 = 0.5308$.
    * En el cas de regressió lineal simple tenim:
```{r}
cor(taula$abundancia, taula$cobertura)^2
```

i en general (regressió lineal multivariant),

```{r}
SQT = var(taula$abundancia) * (9-1) # Suma de quadrats total.
SQM = SQT - sum(model_2$residuals^2) # Suma de quadrats del nostre model.
SQM/SQT
```

Comprovem ara les assumpcions del model.

* Els residus siguin normals.

Visualitzem els residus amb un histograma.

```{r}
hist( residuals(model_2) )
```

Fem un contrast per veure si podem assumir normalitat. Utilitzarem el test de Shapiro-Wilk

```{r}
shapiro.test( residuals(model_2) )
```

Podem continuar amb l'assumpció de normalitat.

* Els residus siguin homoscedàstics

Per veure els residus com són, utilitzarem els gràfics de diagnòstic.

```{r}
par(mfrow = c(2,2))
plot(model_2)
```

Tot i que sembla que per prediccions mitjanes la variació dels residus sembla que sigui més elevada, anem a veure-ho amb un contrast d'homoscedasticitat:

```{r}
library(lmtest)
bptest(model_2)
```

No tenim evidències per rebutjar l'homoscedasticitat.
