---
title: "Problema 7"
output: html_document
---

```{r setup, include=FALSE}
knitr::opts_chunk$set(echo = TRUE)
```

Carreguem les dades

```{r, warning=FALSE, message=FALSE}
source("lectura_taula.R")
```

**a. Representa gràficament la relació entre Elevation i Plant cover.**

Al ser dues variables numèriques, la seva relació la visualitzarem amb un gràfic de dispersió de punts.

```{r, fig.width=5.2, fig.height=5}
with(taula, plot(elevacio, cobertura))
```

La representació gràfica ens indica que a major elevació, major cobertura.

**b. Existeix relació entre les variables Elevació i Cobertura? Per què?**

Per veure si existeix relació entre les variables mirarem si existeix correlació entre elles. Ho farem amb el test de correlació lineal de Pearson (`cor.test()`).

```{r}
with(taula, cor.test(elevacio, cobertura))
```

La hipotesis:

$H_0: \rho = 0$

és rebutjada amb un valor p de 0.0006826. Donant evidència de què existeix correlació entre les dues variables.

Una altra opció per veure si existeix relació entre dues variables és veient si podem ajustar un model lineal amb pendent diferent de zero.

```{r}
model_1 = lm(cobertura~elevacio, data=taula)
summary(model_1)
```

Veiem que existeix relació perquè existeix una recta amb pendent significativament diferent de zero.

```{r, fig.width=5.2, fig.height=5}
with(taula, plot(elevacio, cobertura))
abline(model_1, col = 'blue')
```

**c. Fes un model de regressió lineal simple que expliqui l’abundància a partir de la cobertura.**

Comencem representant la relació entre aquestes dues variables:

```{r}
with(taula, plot(cobertura, abundancia))
```


Ajustem un model de regressió lineal per mínims quadrats amb la funció `lm()`.

```{r}
model_2 = lm(abundancia~cobertura, data=taula)
summary(model_2)
```

* Veiem que el pendent de la recta és significativament diferent de zero (p-valor=0.026), per tant existeix una relació lineal entre a cobertura i l'abundància.
* El coeficient de determinació ens indica que el 53.08% de la variació d'abundància ve explicada per la variació de la cobertura. $R^2=0.5308$.
    * Per calcular l'$R^2$ podem elevar al quadrat la correlació.
    
```{r}
with(taula, cor(cobertura, abundancia))^2
```

Una altra opció que evita calcular la correlació és mirar quin percentatge de variació està explicada pel model.

```{r}
SQT = var(taula$abundancia) * (9-1)
SQE = sum(model_2$residuals^2)
SQM = SQT - SQE
SQM/SQT   # La proporció que hem estat capaços d'explicar.
```

Podem revisitar els valor amb el contrast ANOVA d'un model lineal.

```{r}
anova(model_2)
```

Per poder utilitzar un model lineal necessitem poder assumir dues hipòtesis.

Per obtenir els residus podem utilitzar la funció `residuals()`.

```{r}
# model_2$residuals
# model_2[['residuals']]
residuals(model_2)
```

Per veure el que tenim posarem les observacions, prediccions i residus en una taula:

```{r}
tibble(
  X = taula$cobertura,
  Y = taula$abundancia,
  Y_fit = model_2$fitted.values,
  Residu = model_2$residuals
)
```

* Normalitat dels residus.

Veiem un histograma:

```{r}
hist(model_2$residuals)
```

Els gràfics bàsics de diagnòstic.

```{r}
par(mfrow = c(2,2))
plot(model_2)
```

Mirant el gràfic de diagnòstic Q-Q, sembla que sí que hi hagi normalitat.


Anem a veure el contrast de normalitat:

* El test de Shapiro-Wilk
```{r}
shapiro.test(model_2$residuals)
```

Veiem que podem assumir normalitat.

* Homoscedasticitat dels residus.


Mirant el gràfic de residus vs. valors ajustats es veu un cert increment en la variació per valors predits al centre.

Anem a veure el contrast d'homoscedasticitat:

* El test de Breusch-Pagan:

```{r, message=FALSE}
library(lmtest)
bptest(model_2)
```

Sembla que puguem assumir variàncies iguals.

**d. Fes un model de regressió lineal múltiple que expliqui l’abundància a partir de les altres
variables numèriques.**

Fem una petita descriptiva de la variable abundància.

```{r}
summary(taula$abundancia)
```

També podem fer un histograma.

```{r}
hist(taula$abundancia)
```

Anem a construïr el modle més senzill possible.

```{r}
taula$abundancia
```

Si dieu la mitjana esteu minimitzant el vostre error quadràtic.

```{r}
sum( (taula$abundancia - 70)^2 )
```

qualsevol altre valor, tindria un error quadràtic superior:

```{r}
sum( (taula$abundancia - 69.5)^2 )
```

El model més senzil seria::

```{r}
m0 = lm(abundancia~1, data = taula)
summary(m0)
```

Mirem quines variables numèriques tenim:

```{r}
dnumeric = select(taula, elevacio, cobertura, vertical, riquesa, diversitat)
```

Podríem seleccionar aquella variable que més s'associi a l'abundància.

```{r}
cor(bind_cols(select(taula, abundancia),
              dnumeric))[1,]
```

això també ho hauríem pogut treure de seleccionar quina variable s'asssocia més als residus del model `m0`.

```{r}
cor(bind_cols(residuals(m0),
              dnumeric))[1,]
```

La riquesa és la millor candidata a explicar el que no hem estat capaços d'explicar al model `m0`.

```{r}
# m1 = lm(abundancia~riquesa, data = taula)
m1 = update(m0, .~.+riquesa)
summary(m1)
```

Veiem que el model `m1` és capaç d'explicar un 92.02% de l'error que cometia el model `m0`.

```{r}
SQR_0 = SQT = sum(residuals(m0)^2)
SQR_1 = sum(residuals(m1)^2)
1-SQR_1 / SQT 
```

Com podríem afegir una nova variable?

```{r}
round(cor(bind_cols(residuals(m1),
                    dnumeric))[1,], 4)
```

Una bona candidata a nova variable a afegir seria la variable diversitat, ja que és la que millor s'associa als residus del model `m1`.

```{r}
m2 = update(m1, .~.+diversitat)
summary(m2)
```

veiem que no existeixen evidències per dir que el coeficient de diversitat sigui diferent de zero. No tenim evidències per dir que el model m1 i m2 siguin diferents.

```{r}
anova(m1,m2)
```

Per tant, com que no tenim evidències que isguin diferents ens quedem amb el model més simple: `m1`.

* Normalitat

```{r}
shapiro.test(residuals(m1))
```

* Homoscedasticitat

```{r}
lmtest::bptest(m1)
```

> El procés de selecció anova té problemes amb la mida mostral.


# Selecció de variables amb heurístics

BIC i AIC són heurístics que eliminen l'efecte de la mida mostral per la selecció de variables.

Podem fer una cerca loca del millor model utilitzant la funció `step()`.

Anem a fer una cerca local, començant amb el model `m0`, i únicament permeten incloure noves variables. Utilitzarem l'heurístic AIC.

```{r}
m_forw_aic_bottom = step(m0, scope = ~elevacio+cobertura+vertical+riquesa+diversitat,
                         direction = 'forward', k = 2)
summary(m_forw_aic_bottom)
```

Anem a començar amb el model `m2`, permetem treure i posar variables. Utilitzarem l'heurístic AIC.

```{r}
m_both_aic_middle = step(m2, scope = ~elevacio+cobertura+vertical+riquesa+diversitat,
                         direction = 'both', k = 2)
summary(m_both_aic_middle)
```

Si vulguèssim fer una cerca amb l'heurístic BIC, hauríem de passar k = log(n) (k = log(nrow(taula))).


```{r}
m_both_bic_top = step(lm(abundancia~elevacio+cobertura+vertical+riquesa+diversitat, data=taula),
                      scope = ~elevacio+cobertura+vertical+riquesa+diversitat,
                      direction = 'both', k = log(9)) # nrow(taula) = 9
summary(m_both_bic_top)
```


Podem utilitzar tant variable numèriques com categòriques

```{r}
step(lm(abundancia~., data=select(taula, -vegetacio, -lloc)), direction = 'both', k = log(9)) # nrow(taula) = 9
```
