---
title: "Problema 7"
output: html_document
---

```{r setup, include=FALSE}
knitr::opts_chunk$set(echo = TRUE)
source('lectura_taula.R')
```

**a. Representa gràficament la relació entre Elevation i Plant cover.**

Per representar la relació entre dues variables numèriques podem utilitzar un gràfic de dispersió.

```{r, fig.width=5.7, fig.height=5.2}
with(taula, plot(elevacio, cobertura))
```

**b. Existeix relació entre les variables Elevació i Cobertura? Per què?**

$H_0: \rho = 0$

$H_1: \rho \neq 0$

Farem el contrast de correlació `cor.test()`.

```{r}
with(taula, cor.test(elevacio, cobertura))
```

Després de rebutjar la hipòtesis nul·la, veiem evidències de què existeix correlació entre les dues variables.

Una altra manera de veure que hi ha relació entre les dues variables, és construir un model que consideri aquesta relació lineal.

```{r}
model_1 = lm(cobertura~elevacio, data = taula)
summary(model_1)
```

Amb el model de regressió lineal podem donar resposta a l'associació entre variables, i a més, la podem quantificar.


Podem utilitzar el model lineal construït per visualitzar la relació

```{r, fig.width=5.7, fig.height=5.2}
with(taula, plot(elevacio, cobertura))
abline(model_1, col = 'blue')
```


**c. Fes un model de regressió lineal simple que expliqui l’abundància a partir de la cobertura.**

Per construir farem el mateix que a l'apartat anterior.

```{r}
model_2 = lm(abundancia~cobertura, data = taula)
summary(model_2)
```

```{r}
with(taula, plot(cobertura, abundancia))
abline(model_2, col = 'blue')
```

* L'efecte de la cobertura a l'abundància és positiva, i per cada unitat de cobertura s'augmenta 2.5881 unitats d'abundància. 
    * Aquest augment és significatiu, i per tant, tenim evidències de què el pendent de la recta és diferent de zero.
* Coeficient de determinació. El model explica 0.5308 unitats de la variació de l'abundància. $R^2 = 0.5308$.
    * En el cas de regressió lineal simple tenim:
```{r}
cor(taula$abundancia, taula$cobertura)^2
```

i en general (regressió lineal multivariant),

```{r}
SQT = var(taula$abundancia) * (9-1) # Suma de quadrats total.
SQM = SQT - sum(model_2$residuals^2) # Suma de quadrats del nostre model.
SQM/SQT
```

Comprovem ara les assumpcions del model.

* Els residus siguin normals.

Visualitzem els residus amb un histograma.

```{r}
hist( residuals(model_2) )
```

Fem un contrast per veure si podem assumir normalitat. Utilitzarem el test de Shapiro-Wilk

```{r}
shapiro.test( residuals(model_2) )
```

Podem continuar amb l'assumpció de normalitat.

* Els residus siguin homoscedàstics

Per veure els residus com són, utilitzarem els gràfics de diagnòstic.

```{r}
par(mfrow = c(2,2))
plot(model_2)
```

Tot i que sembla que per prediccions mitjanes la variació dels residus sembla que sigui més elevada, anem a veure-ho amb un contrast d'homoscedasticitat:

```{r}
library(lmtest)
bptest(model_2)
```

No tenim evidències per rebutjar l'homoscedasticitat.

**d. Fes un model de regressió lineal múltiple que expliqui l’abundància a partir de les altres
variables numèriques.**

Anem a descriure la variable Abundància.

```{r}
summary(taula$abundancia)
```

Sembla que la variable té un biaix a la dreta ja que mitjana > mediana.

```{r}
hist(taula$abundancia)
```

Comcencem amb el model més senzil que existeix.

```{r}
taula$abundancia
```

```{r}
mean(taula$abundancia)
```

La mitjana és el valor que minimitza l'error quadràtic, o sigui, el model lineal que conté únicament un terme independent 

```{r}
m0 = lm(abundancia~1, data=taula)
summary(m0)
```

serà el que té la mitjana.

```{r}
SQE0 = sum(residuals(m0)^2)
SQT = SQE0
```

Anem a intentar ampliar el model `m0` amb altres variables numèriques.

```{r}
vnumeric = c('elevacio', 'cobertura', 'vertical', 'riquesa', 'diversitat')
```

Anem a crear la subtaula amb les variables numèriques.

```{r}
taula_num_1 = bind_cols(select(taula, abundancia),
                        select(taula, all_of(vnumeric)))
cor(taula_num_1)[1,]
```

```{r}
taula_num_2 = bind_cols(residus = residuals(m0),
                        select(taula, all_of(vnumeric)))
cor(taula_num_2)[1,]
```

Veient les associacions, anem a afegir la variable `riquesa`.

```{r}
m1 = lm(abundancia~riquesa, data = taula)
summary(m1)
SQE1 = sum(residuals(m1)^2)
```

El nou model és significativament diferent que el model `m0`

```{r}
anova(m0, m1)
```

Volem continuar afegint noves variables. Quina podríem afegir?

```{r}
taula_num = bind_cols(residus = residuals(m1),
                      select(taula, all_of(vnumeric)))
round(cor(taula_num)[1,], 4)
```

Veiem que la diversitat és la variable que més s'associa als residus del model actual (la variació el que ens falta per explicar).

```{r}
# m2 = lm(abundancia~riquesa+diversitat, data = taula)
m2 = update(m1, .~.+diversitat)
summary(m2)
```

És el model `m2` significativament diferent del model `m1`? Podem veure que no tenim motius per veure que són diferents, perquè no tenim motius per dir que la beta associada a diversitat (en el model `m2`) sigui significativament diferent de zero.

```{r}
anova(m1, m2)
```

Utilitzant el contrast Anova acabaríem amb el model `m1` com a millor model que explica la variable abundancia.

Mirem si es compleixen els supòsits del model `m1`.

* Normalitat

```{r}
shapiro.test(residuals(m1))
```

* Homoscedasticitat

```{r}
lmtest::bptest(m1)
```

# Procés de selecció automàtica

BIC i AIC són dos heurístics (mesures que avaluen un model) que no estan tant afectades per la mida mostral com el test Anova.

A R tenim la funció `step()`.

```{r}
m_forward_aic = step(m0, scope = ~elevacio+cobertura+vertical+riquesa+diversitat,
                     direction = 'forward')
```

Amb la cerca endavant i el criteri AIC, arribem al model explicat per les variables riquesa, diversitat i elevacio.

```{r}
summary(m_forward_aic)
```

```{r}
m_both_aic = step(m0, scope = ~elevacio+cobertura+vertical+riquesa+diversitat,
                     direction = 'both')
```

Anem a veure una cerca forwar-backward.

```{r}
m_both_aic_top = step(lm(abundancia~elevacio+cobertura+vertical+riquesa+diversitat, data=taula), 
                      scope = ~elevacio+cobertura+vertical+riquesa+diversitat,
                      direction = 'both')
```

Si vulguessim fer una cerca amb el criteri BIC aleshores hauríem d'afegir el paràmetres k = log(n).

```{r}
m_both_bic_top = step(lm(abundancia~elevacio+cobertura+vertical+riquesa+diversitat, data=taula), 
                      scope = ~elevacio+cobertura+vertical+riquesa+diversitat,
                      direction = 'both', k = log(9)) # nrow(taula) = 9
```

