---
title: "Problema 7"
output: html_document
---

```{r setup, include=FALSE}
knitr::opts_chunk$set(echo = TRUE)
```

Carreguem les dades

```{r, warning=FALSE, message=FALSE}
source("lectura_taula.R")
```

**a. Representa gràficament la relació entre Elevation i Plant cover.**

Al ser dues variables numèriques, la seva relació la visualitzarem amb un gràfic de dispersió de punts.

```{r, fig.width=5.2, fig.height=5}
with(taula, plot(elevacio, cobertura))
```

La representació gràfica ens indica que a major elevació, major cobertura.

**b. Existeix relació entre les variables Elevació i Cobertura? Per què?**

Per veure si existeix relació entre les variables mirarem si existeix correlació entre elles. Ho farem amb el test de correlació lineal de Pearson (`cor.test()`).

```{r}
with(taula, cor.test(elevacio, cobertura))
```

La hipotesis:

$H_0: \rho = 0$

és rebutjada amb un valor p de 0.0006826. Donant evidència de què existeix correlació entre les dues variables.

Una altra opció per veure si existeix relació entre dues variables és veient si podem ajustar un model lineal amb pendent diferent de zero.

```{r}
model_1 = lm(cobertura~elevacio, data=taula)
summary(model_1)
```

Veiem que existeix relació perquè existeix una recta amb pendent significativament diferent de zero.

```{r, fig.width=5.2, fig.height=5}
with(taula, plot(elevacio, cobertura))
abline(model_1, col = 'blue')
```

**c. Fes un model de regressió lineal simple que expliqui l’abundància a partir de la cobertura.**

Comencem representant la relació entre aquestes dues variables:

```{r}
with(taula, plot(cobertura, abundancia))
```


Ajustem un model de regressió lineal per mínims quadrats amb la funció `lm()`.

```{r}
model_2 = lm(abundancia~cobertura, data=taula)
summary(model_2)
```

* Veiem que el pendent de la recta és significativament diferent de zero (p-valor=0.026), per tant existeix una relació lineal entre a cobertura i l'abundància.
* El coeficient de determinació ens indica que el 53.08% de la variació d'abundància ve explicada per la variació de la cobertura. $R^2=0.5308$.
    * Per calcular l'$R^2$ podem elevar al quadrat la correlació.
    
```{r}
with(taula, cor(cobertura, abundancia))^2
```

Una altra opció que evita calcular la correlació és mirar quin percentatge de variació està explicada pel model.

```{r}
SQT = var(taula$abundancia) * (9-1)
SQE = sum(model_2$residuals^2)
SQM = SQT - SQE
SQM/SQT   # La proporció que hem estat capaços d'explicar.
```

Podem revisitar els valor amb el contrast ANOVA d'un model lineal.

```{r}
anova(model_2)
```

Per poder utilitzar un model lineal necessitem poder assumir dues hipòtesis.

Per obtenir els residus podem utilitzar la funció `residuals()`.

```{r}
# model_2$residuals
# model_2[['residuals']]
residuals(model_2)
```

Per veure el que tenim posarem les observacions, prediccions i residus en una taula:

```{r}
tibble(
  X = taula$cobertura,
  Y = taula$abundancia,
  Y_fit = model_2$fitted.values,
  Residu = model_2$residuals
)
```

* Normalitat dels residus.

Veiem un histograma:

```{r}
hist(model_2$residuals)
```

Els gràfics bàsics de diagnòstic.

```{r}
par(mfrow = c(2,2))
plot(model_2)
```

Mirant el gràfic de diagnòstic Q-Q, sembla que sí que hi hagi normalitat.


Anem a veure el contrast de normalitat:

* El test de Shapiro-Wilk
```{r}
shapiro.test(model_2$residuals)
```

Veiem que podem assumir normalitat.

* Homoscedasticitat dels residus.


Mirant el gràfic de residus vs. valors ajustats es veu un cert increment en la variació per valors predits al centre.

Anem a veure el contrast d'homoscedasticitat:

* El test de Breusch-Pagan:

```{r, message=FALSE}
library(lmtest)
bptest(model_2)
```

Sembla que puguem assumir variàncies iguals.

